臺灣板橋地方法院刑事判決　　　　　　　　　　　　　九十一年度交訴字第七二號
　　公　訴　人　臺灣板橋地方法院檢察署檢察官
　　被　　　告　丙○○
右列被告因公共危險等案件，經檢察官提起公訴（九十一年度偵字第五一七六號），
本院判決如左：
    主　　　文
丙○○因過失傷害人，處有期徒刑貳月；又駕駛動力交通工具肇事，致人受傷而逃逸
，處有期徒刑壹年；應執行有期徒刑壹年壹月。
    事　　　實
一、丙○○於民國九十年十一月二日下午一時五分許，駕駛車牌號碼ＨＦ－三六○二
    號自用小客車，沿臺北縣樹林市○○街由臺北縣鶯歌鎮往臺北縣樹林市方向行駛
    ，途經臺北縣樹林市○○街二段五十九號前路段，適前方有路人甲○○○疏未靠
    邊行走，此時丙○○應注意車前有路人甲○○○未靠邊行走之狀況，隨時採取必
    要之安全措施，以避免發生撞及該路人肇事之結果，復應注意該路段行車速率限
    制為時速四十公里，不得超速行駛，依當時情形又無不能注意之情事，卻怠於注
    意車前狀況及遵守行車速率限制，亦未採取何安全措施，猶以時速六十公里至七
    十公里左右速率超速疾駛，迨猝然發現甲○○○出現於其車前，已煞避不及而撞
    擊之，造成甲○○○受有左側骨盆（恥骨）骨折（起訴書誤載為右側骨盆骨折，
    應予更正）、左臉部大面積瘀血、浮腫及擦傷、左下巴處約二乘零點三公分面積
    之皮膚缺損、左側頭皮血腫、左下肢、膝部及踝部挫擦傷等傷害；詎丙○○明知
    其駕車肇事，致甲○○○受有前開傷害，竟為逃避責任，另行起意，未報警處理
    、將之送醫、或施以救護等必要措施，即逕行駕駛前開自用小客車逃逸離去；嗣
    於九十年十一月二日下午三時許，在臺北縣鶯歌鎮○○路三六五巷三十三號為警
    循線查獲。
二、案經甲○○○訴由臺北縣政府警察局樹林分局報請臺灣板橋地方法院檢察署檢察
    官偵查起訴。
    理　　　由
一、右揭事實，迭據被告丙○○於警訊、偵查及本院審理時坦承不諱（見偵查卷第九
    頁反面、第三十頁反面，本院九十一年七月二十九日訊問筆錄及九十一年八月十
    五日審判筆錄），核與被害人甲○○○及告訴代理人乙○○之指訴大致相符，且
    有臺北縣政府警察局樹林分局九十年十一月二日之道路交通事故調查報告表、事
    故現場、事故地點路況及車損相片等存卷可資佐證，又告訴人因本件道路交通事
    故受有左側骨盆（恥骨）骨折、左臉部大面積瘀血、浮腫及擦傷、左下巴處約二
    乘零點三公分面積之皮膚缺損、左側頭皮血腫、左下肢、膝部及踝部挫擦傷等傷
    害，亦有財團法人恩主公醫院九十年十一月二日恩乙診字第乙00000000
    00號診斷證明書附卷足稽；至被告雖稱被害人於本件道路交通事故發生前正在
    穿越道路，被害人則稱其沿路邊行走被撞，兩方所陳鑿枘不入，且無何相關事證
    可供調查，均未可遽信；然觀卷附事故現場及車損相片（見偵查卷第十四頁）顯
    示被告駕駛之車牌號碼ＨＦ－三六○二號自用小客車左前方引擎蓋有擦痕，前檔
    風玻璃左下角呈蜘蛛網狀碎裂痕跡，惟右側車身無何擦撞痕跡，卷內道路交通事
    故調查報告表則繪示臺北縣樹林市○○街二段五十九號前即本件道路交通發生地
    點處單向車道寬度二點五公尺，被告行車方向之車道內遺留有煞車痕跡，參照卷
    附汽車規格表記載一般小客車之車寬多為一點六公尺至一點八公尺間，足見被告
    於本件道路交通事故發生時，係在車道內行駛，被害人則站立在被告車道之內側
    即被告所駕駛車輛左前方處遭撞擊，應毋庸疑，是縱被害人所述其未穿越道路，
    乃與被告車輛同向行走無訛，其仍有未靠邊行走之疏失，同有肇事原因，固堪認
    定；第按汽車駕駛人之行車速度，應依標誌之規定，不得超過規定之最高時速行
    駛，此觀道路交通安全規則第九十三條第一項及道路交通管理處罰條例第四十條
    第一項等規定即明，又汽車行駛時，駕駛人應注意車前狀況，並隨時採取必要之
    安全措施，道路交通安全規則第九十四條第三項亦定有明文，以上皆被告駕駛汽
    車應盡之注意義務，次據卷附道路交通事故調查報告表繪示及事故現場相片顯示
    ，本件道路交通事故發生路段行車速率限制為時速四十公里、事故發生時天候晴
    、日間自然光線、視距良好、道路型態為直路、路面乾燥、無缺陷、無障礙物，
    路面亦劃有行車分向線，被告於警訊及本院審理時尚供承其於本件道路交通事故
    發生前未飲酒，精神狀況良好等語（見偵查卷第九頁反面，本院九十一年八月十
    五日審判筆錄），是依事故當時情形，亦無何不能注意之情事，彼時被告倘能注
    意車前狀況，隨時採取必要之安全狀況，且遵守行車速率限制，以不逾時速四十
    公里之速率行駛，應非不能及時發現有被害人而避讓之，亦不至於造成被害人受
    傷之結果發生，是被告於本件道路交通事故之發生亦有過失，且其過失與被害人
    之傷害結果間有相當因果關係，均至為灼然。又參合卷附前開診斷證明所載被害
    人傷勢，及車損照片所示被告駕駛之前開自用小客車於碰撞後左前方引擎蓋留有
    擦痕，前檔風玻璃左下角呈蜘蛛網狀碎裂痕跡，足證被害人遭被告所駕駛之前開
    自用小客車撞擊後，曾彈離地面，撞上前開自用小客車之前擋風玻璃後始落地，
    任何人遇此情況發生，當可認識被害人受到之撞擊至為猛烈，絕不致堅信被害人
    未受何傷害而無送醫診治之需，矧汽車駕駛人，駕駛汽車肇事致人受傷或死亡，
    應即採取救護或其他必要措施，並向警察機關報告，不得駛離，道路交通管理處
    罰條例第六十二條第一項前段亦有明文，被告考領有駕駛執照，非無照駕駛，對
    此法定義務尤無從諉為不知，被告復自承因緊張，不敢停留在現場而逃逸離去等
    語（見偵查卷第九頁反面及本院九十一年八月十五日審判筆錄），俱徵被告明知
其駕車肇事，致被害人受傷，竟為逃避責任，另行起意而逃逸無疑；綜上本案事
    證明確，被告犯行堪予認定，應依法論科。
二、核被告丙○○所為，係犯刑法第二百八十四條第一項前段過失傷害罪及刑法第一
    百八十五條之四駕駛動力交通工具肇事致人受傷而逃逸罪。被告所犯上開二罪間
    ，犯意各別，罪名有異，應分論併罰。爰審酌被告超速行駛，且怠於注意車前狀
    況而肇事，致人受傷，駕駛態度輕率，過失程度非微，已有可訾，其於肇事後不
    思救助被害人，反逃逸離去，陷被害人於求援無著，求償無門之危險，益徵其自
    私自利、吝於負責，心存僥倖，應予非難，兼衡其素行，被害人所受傷害情形、
    被害人就過失傷害行為之發生，同有肇事原因，未可完全歸咎於被告一人，及犯
    後尚未賠償被害人損失等一切情狀，分別量處各罪如主文所示之刑，並定其應執
    行之刑，資為懲儆。
據上論結，應依刑事訴訟法第二百九十九條第一項前段，刑法第二百八十四條第一項
前段、第一百八十五條之四、第四十一條第一項前段、第五十一條第五款，罰金罰鍰
提高標準條例第一條前段、第二條，判決如主文。
本案經檢察官余若凡到庭執行職務。
中　　　華　　　民　　　國　　九十一　　年　　  八　　  月　　二十九　　日
                                    臺灣板橋地方法院刑事第六庭
                                        法　官  蔡  新  毅
右正本證明與原本無異。
如不服本判決，應於判決送達後十日內，向本院提出上訴狀。
                                        書記官  謝  麗  秋
中　　　華　　　民　　　國　　九十一　　年  　　八  　　月　　二十九　　日
※附錄本案論罪科刑主要法條全文※
中華民國刑法第二百八十四條：
因過失傷害人者，處六月以下有期徒刑、拘役或五百元以下罰金，致重傷者，處一年
以下有期徒刑、拘役或五百元以下罰金。
從事業務之人，因業務上之過失傷害人者，處一年以下有期徒刑、拘役或一千元以下
罰金，致重傷者，處三年以下有期徒刑、拘役或二千元以下罰金。
中華民國刑法第一百八十五條之四：
駕駛動力交通工具肇事，致人死傷而逃逸者，處六月以上五年以下有期徒刑。
